【裁判字號】    98,聲再,11
【裁判日期】    980316
【裁判案由】    聲請再審
【裁判全文】
臺灣板橋地方法院刑事裁定             98年度聲再字第11號
聲  請  人  甲○○
（即被告）
上列聲請人因家暴傷害案件，對於本院管轄之第2 審合議庭於中
華民國98年2 月12日所為之第2 審確定判決（97年度簡上字第13
21號），聲請再審，本院裁定如下：
    主  文
再審之聲請駁回。
    理  由
一、聲請再審意旨詳如附件刑事聲請再審狀所載。
二、按有罪之判決確定後，有因發現確實之新證據，足認受有罪
    判決之人應受無罪、免訴、免刑或輕於原判決所認罪名之判
    決者，為受判決人之利益，得聲請再審。刑事訴訟法第420
    條第1 項第6 款定有明文；又，不得上訴於第三審法院之案
    件，除前條規定外，其經第二審確定之有罪判決，如就足生
    影響於判決之重要證據漏未審酌者，亦得為受判決人之利益
    ，聲請再審，同法第421 條亦有明定。而上揭所謂發見確實
    之新證據，係指該證據於事實審法院判決前已經存在，為法
    院、當事人所不知，不及調查斟酌，至其後始行發見者而言
    ，且就證據本身形式上觀察，固不以絕對不須經過調查程序
    為條件，但必須顯然可認為足以動搖原有罪確定判決，而為
    受判決人無罪、免訴、免刑或輕於原判決所認罪名之判決者
    為限。故受理聲請再審之最後事實審法院，應就聲請再審理
    由之所謂「新證據」，是否具備事實審判決前已經存在，為
    法院、當事人所不知，事後方行發見之「嶄新性」，及顯然
    可認足以動搖原有罪確定判決，應為無罪、免訴、免刑或輕
    於原判決罪名之「顯然性」二要件，加以審查，為判斷應否
    准予開始再審之準據。是以，聲請再審之理由，如僅對原確
    定判決認定事實之爭辯，或對原確定判決採證認事職權之行
    使，任意指摘，或對法院依職權取捨證據持相異評價等情，
    原審法院即使審酌上開證據，亦無法動搖原確定判決，自非
    符合足以生影響於原判決之重要證據漏未審酌之要件（最高
    法院迭著有98年度台抗字第47號、第84號、第98號、第138
    號等裁定意旨足可參照）。再，法院認為無再審理由者，應
    以裁定駁回之，刑事訴訟法第434 條第1 項亦規定明確。
三、經查：
(一)、本件聲請人因家暴傷害案件，為本院於97年9 月16日以97年
    度簡字第668 號刑事簡易判決處拘役30日，並諭知以新臺幣
    1 千元折算1 日之易科罰金標準，聲請人不服，向本院管轄
    之第2 審合議庭提起上訴，經本院第2 審合議庭以97年度簡
    上字第1321號案件審理後，其認定聲請人確有前揭第1 審簡
    易判決所稱故意對於當時未滿12歲之A 童犯傷害罪之犯罪事
    實，是聲請人矢口否認犯行，以第1 審認定事實有誤而提起
    上訴一節，為無理由，98年2 月12日作出駁回聲請人上訴之
    判決確定。聲請人仍不服本院第2 審合議庭所為如上確定判
    決，98年3 月11日向本院提出再審聲請狀，並附具原確定判
    決即本院98年2 月12日97年度簡上字第1321號刑事判決之繕
    本，以及聲請人於本院另案辦理之96年度家護字第362 號通
    常保護令事件96年5 月3 日筆錄、被害人A 童之臺北縣立醫
    院97年7 月24日北縣醫診字第9707594 號驗傷診斷書影本等
    事證，以原確定判決有重要事證漏未審酌及發現確實之新證
    據，足認受有罪判決之人有應受無罪判決之必要，向本院請
    求再審等情，業為本院依職權調閱旨揭案卷及判決書核閱無
    訛，且有本院98年度聲再字第11號卷附之再審聲請狀及其上
    所示本院收狀戳等可為憑稽。
(二)、查本院第2 審合議庭於原審97年度簡上字第1321號刑事案件
    審理程序中，已就聲請人（即被告甲○○）之供述、被害人
    即證人A 童於偵查及原審審理時所為各該證述，以及證人即
    A 童之弟李○○（下稱B 童）分別在偵查、原審審理中之證
    詞，稽之被害人A 童受傷情事、臺北縣立醫院96年6 月25日
    北縣醫診字第9605930 號驗傷診斷書1 件與警局拍攝之傷勢
    照片3 張等證據，本其自由心證詳予審酌結果，認定聲請人
    確有故意對於當時未滿12歲之A 童犯傷害罪此一犯罪事實，
    而為駁回聲請人上訴之判決。至聲請人向本院請求再審所謂
    之「新證據」，即被害人A 童及B 童2 人之證述、聲請人於
    本院另案辦理之96年度家護字第362 號通常保護令事件96年
    5 月3 日筆錄，及被害人A 童之臺北縣立醫院96年7 月25日
    驗傷診斷書等，均於本院第2 審合議庭為事實上審理暨判決
    前即已存在，且為法院及當事人所知悉，復由本院詳細調查
    、審酌後，敘明認定聲請人確有犯傷害罪之心證理由，有該
    判決書可稽（97年度簡上字第1321號），顯非事實審法院判
    決前未經發見之新證據。再，細繹聲請人向本院請求再審之
    內容暨所提事證，除述及刑事訴訟法之再審規定及其有為本
    院第2 審合議庭以98年2 月12日97年度簡上字第1321號判決
    駁回上訴，以及請求本院將證人B 童送請測謊（就此事項之
    說明，詳參下述）等意旨外，其餘則與聲請人於本院第2 審
    合議庭以97年度簡上字第1321號案件審理中，97年12月11日
    在庭提出「刑事補呈上訴理由狀」記載情由與事證完全一致
    ，惟據原審合議庭審理結果，並未採為有利聲請人之認定而
    已，有卷附上揭聲請再審狀（參本院98年度聲再字第11號卷
    ）、刑事補呈上訴理由狀（參本院97年度簡上字第1321號卷
    ）等足稽，益徵聲請人向本院所為旨開再審之請求，其所提
    事證，並非本院第2 審合議庭為事實上審理暨判決前未經發
    見之新證據。另，聲請人所言關於將證人B 童送請測謊之請
    求，就該事證本身形式上觀察，並非不須經調查程序顯然可
    認為足以動搖原確定判決之情形，亦不屬「顯然之新證據」
    。職此之故，本件聲請再審，均不符合刑事訴訟法第420 條
    第1 項第6 款規定再審「嶄新性」、「顯然性」之要件。
(三)、綜前所論，聲請人本件再審請求，其列陳之各項事證，均係
    於本院第2 審合議庭為事實上審理與判決前已經存在，並為
    原審合議庭詳加調查、審酌，且如實說明其採證認事暨形成
    有罪心證，據以判決駁回聲請人上訴之理由。從而，聲請人
    旨開聲請再審事由，顯與再審「嶄新性」與「確實性」之要
    件未合，依首揭說明，自不得據以聲請再審。
據上論斷，應依刑事訴訟法第434 條第1 項，裁定如主文。
中    華    民    國    98    年    3     月    16    日
                  刑事第4 庭審判長法  官  潘長生
                                  法  官  謝梨敏
                                  法  官  黎錦福
上列正本證明與原本無異。
如不服本裁定，應於裁定送達後5 日內敘明抗告理由，向本院提
出抗告狀。
                                  書記官  蔡麗春
中    華    民    國    98    年    3     月    16    日


司法院資訊處製作；財團法人民間司法改革基金會備份。
